【裁判字號】    96,易,3679
【裁判日期】    970229
【裁判案由】    毒品危害防制條例
【裁判全文】
臺灣板橋地方法院刑事判決              96年度易字第3679號
公  訴  人  臺灣板橋地方法院檢察署檢察官
被      告  甲○○
上列被告因違反毒品危害防制條例案件，經檢察官提起公訴（九
十六年度毒偵字第七三二四號），被告於準備程序中就被訴事實
為有罪之陳述，經本院合議庭裁定改行簡式審判程序，並判決如
下：
    主    文
甲○○施用第二級毒品，處有期徒刑肆月，如易科罰金，以新臺
幣壹仟元折算壹日，扣案第二級毒品甲基安非他命包（總驗餘
淨重壹點玖陸公克）均沒收銷燬，扣案吸食器壹組沒收。
    犯罪事實
一、甲○○前因違反毒品危害防制條例及竊盜等案件，經臺灣臺
    北地方法院分別判處有期徒刑三月、八月，並定其應執行刑
    十月確定，於民國九十年四月四日入監執行，並於九十一年
    一月二十二日執行完畢（不構成累犯）。另於八十九年間因
    施用第二級毒品犯行，經同院以八十九年度毒聲字第二一六
    二號裁定令入戒治處所施以強制戒治一年，執行三月後成效
    良好，認無繼續強制戒治之必要，復經同院以九十年度毒聲
    字第四三一號裁定停止戒治，於九十年四月四日停止戒治釋
    放出所，所餘期間付保護管束，於九十年八月三十日保護管
    束期滿未經撤銷，強制戒治視為執行完畢。另在前開強制戒
    治執行完畢後五年內，再因連續施用第二級毒品案件，經同
    院以九十五年度易字第一四六二號判決判處有期徒刑六月，
    ，嗣經上訴，由臺灣高等法院於九十六年二月二十七日以九
    十五年度上易字第二三五九號判決駁回上訴確定（尚未執行
    ，亦不構成累犯）。詎其猶不知悔改，復基於施用第二級毒
    品甲基安非他命之犯意，於九十六年九月二十一日十二時許
    （起訴書誤載為九十五年十月二十日，業經公訴蒞庭檢察官
    於本院九十七年二月十三日準備程序當庭更正），在臺北市
    萬華區○○○路三十六號六樓之十七之居處內，以將第二級
    毒品甲基安非他命置入玻璃球內燒烤之方式，施用第二級毒
    品甲基安非他命，嗣於九十六年九月二十一日十七時三十分
    許，在臺北縣三重市○○路與信賢街口為警查獲，並扣得甲
    基安非他命三包（總驗餘淨重一點九六公克，起訴書誤載為
    一點九八公克），及其所有供施用第二級毒品甲基安非他命
    之吸食器一組等物，始查悉上情。
二、案經臺北縣政府警察局三重分局報告臺灣板橋地方法院檢察
    署檢察官偵查起訴。
    理    由
一、訊據被告甲○○對於上揭犯罪事實均坦承不諱（見本院九十
    七年二月十三日審判筆錄第二頁），被告為警查獲時，經採
    集其尿液結果，呈甲基安非他命之陽性反應，此有臺灣檢驗
    科技股份有限公司所出具之濫用藥物尿液檢驗報告一份在卷
    可稽，被告經警查獲時所取出之白色結晶體三包（總驗餘淨
    重一點九六公克），經鑑定結果，亦確係第二級毒品甲基安
    非他命無誤，此有該公司出具之濫用藥物檢驗報告在卷可稽
    ，此外，尚有被告所有供施用第二級毒品甲基安非他命之吸
    食器一組等物扣案足憑，足認被告於本院審理中出於任意性
    之自白與事實相符，從而本件事證明確，被告犯行已堪認定
    。
二、按於九十二年七月九日新修正並於九十三年一月九日施行之
    毒品危害防制條例刪除二犯及三犯之規定，一改修法前繁雜
    之處遇程序，僅將施用毒品者簡化區分為初犯、再犯，並認
    施用毒品者係屬病患性犯人，以觀察、勒戒戒除其身癮，並
    以強制戒治去除其心癮。經觀察、勒戒或強制戒治執行完畢
    釋放後，若係五年後再犯該條例第十條施用毒品罪者，與同
    條例第二十條第一項、第二項關於「初犯」之處理方式相同
    ，檢察官應先聲請法院裁定令被告入勒戒處所觀察、勒戒，
    並視有無繼續施用毒品傾向，決定應予釋放、為不起訴之處
    分，或應聲請法院裁定令入勒戒處所強制戒治；若係五年內
    「再犯」同條例第十條施用毒品罪者，依同條例第二十三條
    第二項規定，檢察官則應依法追訴。觀諸該條例第二十條第
    三項之修正理由：「觀察、勒戒或強制戒治五年後再犯者，
    顯見前所實施之觀察、勒戒或強制戒治已足以遮斷其施用毒
    品之癮，為期自新及協助其戒除毒癮，對此五年後再犯者，
    爰明定仍適用初犯之規定，先經觀察、勒戒、強制戒治之程
    序。」及同條例第二十三條第二項之修正理由：「為配合簡
    化施用毒品犯之刑事處遇程序，並鑑於經觀察、勒戒或強制
    戒治執行完畢釋放後五年內再犯者，其再犯率甚高，原據以
    實施之觀察、勒戒及強制戒治既已無法收其實效，自應施以
    刑事處遇。」顯然如施用毒品者係前經觀察、勒戒或強制戒
    治等治療程序執行完畢五年後，始再施用毒品之「初犯」，
    因前所執行之觀察、勒戒或強制戒治已足收戒除毒癮之效，
    自應重新執行觀察、勒戒或強制戒治等治療程序，並於治療
    程序執行完畢後，由檢察官為不起訴處分，毋庸對之追訴處
    罰；反之，在「再犯」之情形，因其先前所為治療程序顯未
    能收戒斷毒癮之效，且考量施用毒品者之再犯率偏高，乃簡
    化其刑事處遇程序，而逕予追訴處罰，不再施以治療程序。
    參酌上開立法理由，修正毒品危害防制條例就施用毒品者，
    祇於「初犯」及「五年後再犯」二種情形，有其追訴條件之
    限制，即須於初犯經觀察、勒戒或強制戒治釋放後，「五年
    內均無施用毒品之行為」，始能認其前所實施之觀察、勒戒
    或強制戒治已足遮斷毒癮，而得於五年後再犯時，再予適用
    初犯之規定，重行觀察、勒戒等程序。倘五年內已經再犯，
    被依法追訴處罰，縱其第三次（或第三次以上）施用毒品之
    時間在初犯釋放五年以後，即與「五年後再犯」之情形有別
    ，且因已於「五年內再犯」，顯見其再犯率甚高，原實施觀
    察、勒戒或強制戒治，已無法收其實效，而無五年戒斷期之
    存在，自無再經觀察、勒戒及強制戒治之必要，應由檢察官
    逕行起訴，始符新法修正之本旨。經查，本案被告前於八十
    九年間因施用第二級毒品犯行，經臺灣臺北地方法院以八十
    九年度毒聲字第二一六二號裁定令入戒治處所施以強制戒治
    一年，執行三月後成效良好，認無繼續強制戒治之必要，復
    經同院以九十年度毒聲字第四三一號裁定停止戒治，於九十
    年四月四日停止戒治釋放出所，所餘期間付保護管束，於九
    十年八月三十日保護管束期滿未經撤銷，強制戒治視為執行
    完畢。另在前開強制戒治執行完畢後五年內，再因連續施用
    第二級毒品案件，經同院以九十五年度易字第一四六二號判
    決判處有期徒刑六月，，嗣經上訴，由臺灣高等法院於九十
    六年二月二十七日以九十五年度上易字第二三五九號判決駁
    回上訴確定，此有臺灣高等法院被告前案紀錄表附卷可稽。
    而本案被告既曾於上開強制戒治執行完畢後（即九十年八月
    三十日期滿）五年內，已再犯施用毒品案件，並經判刑確定
    ，則本案被告於本案即九十六年九月二十一日十二時許，施
    用第二級毒品之犯行，雖係於前揭觀強制戒治後逾五年之後
    四犯，惟依上開說明，足認被告經上開強制戒治之執行後，
    未足以遮斷其施用毒品之癮，自與前揭條例第二十條第三項
    之規定僅得適用於「再犯」之情形不合（此有最高法院九十
    五年度台非字第五九號判決可參），故本件公訴人逕向本院
    提起追訴，於法要無不合，附此陳明。綜上，本案事證明確
    ，被告犯行堪以認定，應依法論科。
三、核其所為，係犯毒品危害防制條例第十條第二項之施用第二
    級毒品罪。其施用前後持有第二級毒品之低度行為，應為施
    用第二級毒品之高度行為所吸收，不另論罪。爰審酌被告犯
    後坦承犯行而態度良好、施用毒品係戕害自身健康，對他人
    並不生重大危害及其他一切情狀，量處如主文所示之刑，並
    諭知易科罰金之折算標準。扣案甲基安非他命三包（總驗餘
    淨重一點九六公克），係查獲之第二級毒品，應依毒品危害
    防制條例第十八條第一項前段之規定，沒收銷燬之；另扣案
    吸食器一組，係被告所有供施用毒品所用之物，業據其自承
    在卷，爰依刑法第三十八條第一項第二款、第三項之規定，
    宣告沒收之。
據上論斷，應依刑事訴訟法第二百七十三條之一第一項、第二百
九十九條第一項前段，毒品危害防制條例第十條第二項、第十八
條第一項前段，刑法第十一條前段、第四十一條第一項前段、第
三十八條第一項第二款，判決如主文。
本案經檢察官張誌洋到庭執行職務。
中    華    民    國    97    年     2    月    29    日
                  刑事第四庭法  官  吳冠霆
上列正本證明與原本無異。
如不服本判決，應於判決送達後十日內敘明上訴理由，向本院提
出上訴狀（應附繕本），上訴於臺灣高等法院。
                            書記官  黃炎煌
中    華    民    國    97    年    2     月    29    日
附錄法條：毒品危害防制條例第十條
毒品危害防制條例第10條
施用第一級毒品者，處 6 月以上 5 年以下有期徒刑。
施用第二級毒品者，處 3 年以下有期徒刑。


司法院資訊處製作；財團法人民間司法改革基金會備份。
